臺灣新北地方法院民事判決
111年度簡上字第18號
上  訴  人  黃江采蓮
被  上訴人  車蓮只  

上列當事人間請求損害賠償事件，上訴人對於中華民國110年11
月9日本院三重簡易庭110年度重簡字第1355號第一審判決提起上
訴，經本院於111年5月3日言詞辯論終結，判決如下：
    主  文
上訴駁回。
第二審訴訟費用由上訴人負擔。
    事實及理由
一、上訴人主張：被上訴人雖預見提供金融帳戶予他人使用，可
    能幫助犯罪集團掩飾或隱匿犯罪行為，致被害人及警方追查
    無門，而使犯罪集團遂行犯罪，竟乃基於幫助詐欺之不確定
    犯意，於民國108年8月14日13時前某日時許，透過通訊軟體
    將其所申辦之玉山商業銀行帳號0000000000000號帳戶（下
    稱系爭帳戶）告知真實姓名年籍不詳自稱「Eric Van Bromm
    er（下稱Eric）」之詐騙集團成員，嗣「Eric」所屬詐騙集
    團取得系爭帳戶帳號後，即共同意圖為自己不法所有之詐欺
    取財犯意聯絡，於108年6月23日使用LINE通訊軟體與上訴人
    聊天取得信任後，佯以需費購買貨物證明云云，致上訴人陷
    於錯誤，曾依指示於108年8月14日13時許，匯款新臺幣（下
    同）41萬3,688元至系爭帳戶內。被上訴人雖表示其也是被
    騙的，但被上訴人將款項41萬3,688元轉匯給年籍不詳之「E
    ric」詐騙集團成員，前揭行為屬洗錢防制法第2條規定之洗
    錢行為：「①意圖掩飾或隱匿特定犯罪所得來源，或使他人
    逃避刑事追訴，而移轉或變更特定犯罪所得。②掩飾或隱匿
    特定犯罪所得之本質、來源、去向、所在、所有權、處分權
    或其他權益者。③收受、持有或使用他人之特定犯罪所得。
    」，爰依侵權行為法律關係請求被上訴人賠償等語。並於原
    審聲明：㈠被上訴人應給付上訴人41萬3,688元，及自起訴狀
    繕本送達翌日起至清償日止，按年息5％計算之利息。㈡願供
    擔保請准宣告假執行。
二、被上訴人則以：被上訴人當時在網路上交往認識「Eric」的
    ，被上訴人也是被騙的，被上訴人也不知道「Eric」是詐騙
    集團，並沒有拿到任何錢，且被上訴人在偵查中已提出全部
    證據，不同意上訴人的請求等語置辯。並聲明：上訴人之訴
    駁回。
三、原審為上訴人敗訴之判決，並駁回其假執行之聲請，上訴人
    不服提起上訴，並聲明：㈠原判決廢棄。㈡被上訴人應給付上
    訴人41萬3,688元。被上訴人答辯聲明：上訴駁回。
四、得心證之理由：
　　上訴人主張被上訴人有故意或過失不法侵害其權利之行為，
    惟為被上訴人所否認，並以前詞置辯。茲就本院之判斷說明
    如下：
　㈠經查，上訴人於108年8月14日13時許，因受詐騙集團詐騙，
    而匯款41萬3,688元至系爭帳戶，復由被上訴人依「Eric」
    指示轉出該款項，致上訴人受有41萬3,688元損害之事實，
    有上訴人提出存款回條、電子郵件紀錄各1份（見本院簡上
    字卷第19頁至第27頁）在卷可稽，且為被上訴人所不爭執（
    見本院簡上字卷第79頁），此部分事實首堪認定。
　㈡按「因故意或過失，不法侵害他人之權利者，負損害賠償責
    任」，民法第184條第1項前段定有明文。侵權行為之成立，
    須行為人因故意過失不法侵害他人權利，亦即行為人須具備
    歸責性、違法性，並不法行為與損害間有因果關係，始能成
    立，且損害賠償之債，以實際上受有損害為成立要件，倘無
    損害，即不發生賠償問題，而主張侵權行為損害賠償請求權
    之人，對於侵權行為之成立要件應負舉證責任（最高法院10
    0年度台上字第328號、98年度台上字第1516號判決意旨參照
    ）。次按民事訴訟如係由原告主張權利者，應先由原告負舉
    證之責，若原告先不能舉證，以證實自己主張之事實為真實
    ，則被告就其抗辯事實即令不能舉證，或其所舉證據尚有疵
    累，亦應駁回原告之請求（最高法院72年台上字第4225號判
    決要旨參照）。上訴人主張被上訴人將其所有之系爭帳戶借
    予他人使用，致上訴人遭詐欺匯款41萬3,688元至系爭帳戶
    而受有損害，依舉證責任分配之原則，上訴人自應對侵權行
    為成立要件事實負舉證責任。
　㈢本件上訴人固主張被上訴人乃基於幫助詐欺之不確定故意，
    提供系爭帳戶給「Eric」並協助匯款等語。惟查，被上訴人
    於刑案偵訊時陳稱：我於108年4月27日在交友軟體Tinder上
    認識法國籍「Eric」，我跟他聊了一段時間後，「Eric」以
    錢包、提款卡、護照都被偷走，客戶要匯錢給他無法馬上使
    用，請我提供帳戶供匯款，並協助他轉帳，我有問他為什麼
    要用臺灣的帳戶轉帳，他跟我說因為客戶是臺灣人，我就問
    他為什麼臺灣人要給他錢，他說是臺灣客戶欠他錢，我有問
    他為什麼有好幾筆轉帳，他說因為臺灣那邊有好幾個業務聯
    繫人，我就覺得他的說法合理我就相信他，而且他叫我匯出
    去的客戶名稱都跟建築業有關，我用英文名稱上網查發現公
    司名稱都是建築材料公司，我一開始有拍我的存摺給銀行看
    ，問銀行這樣有沒有問題，銀行說這樣不會有問題，就是存
    錢而已，我沒有想到後面轉出那塊會有問題，我跟「Eric」
    每天網路聊天三個月，沒有見過他，我有想要跟他交往的意
    思，他也對我常常用言語灌迷湯，所以我才相信他等語（見
    臺灣新北地方檢察署109年度偵字第5872卷【下稱偵字卷】
    第7頁至第8頁）。觀諸被上訴人提出其與「Eric」之英文對
    話紀錄（見偵字卷第9頁至第38頁），「Eric」確有以其需
    收受建築材料相關客戶之款項，但自身帳戶無法使用為由，
    請求被上訴人提供帳戶供其收受客戶款項，並請被上訴人協
    助將收受之款項匯出，而經被上訴人詢問為何不向客戶收受
    現金即可、為何有多筆款項匯入，「Eric」即答覆客戶是臺
    灣人，因此匯款給臺灣帳戶較方便，且因有多位客戶故有多
    筆款項，且於對話過程中「Eric」常以「dear」、「darlin
    g」等親暱詞彙稱呼被上訴人，且被上訴人亦有提出「Eric
    」之護照內頁、系爭帳戶匯出匯款申請書及網路搜尋列印資
    料等件（見偵字卷第39頁至第47頁）為證，核與被上訴人辯
    稱協助「Eric」收款、轉帳之過程情節大致相符，是被上訴
    人辯稱其係遭詐騙提供系爭帳戶之帳號並協助匯款等語，可
    堪採信。綜合上開事證，堪認被上訴人確係基於愛慕交往情
    誼始提供系爭帳戶之帳號予「Eric」並協助匯出款項，且被
    上訴人提供系爭帳戶之帳號及協助匯款前已善盡查證行為，
    自難認被上訴人主觀上知悉「Eric」欲將系爭帳戶供詐騙集
    團詐騙上訴人使用，而具有侵害上訴人之侵權故意。
　㈣再查，被上訴人於提供系爭帳戶之帳號給「Eric」及協助匯
    出款項前，有先行向「Eric」確認需求帳戶之原因、匯入款
    項之來源，「Eric」所答覆之內容皆尚屬合理，被上訴人更
    有上網搜尋確認受款公司是否真實存在一節，業如前述，而
    被上訴人僅係提供系爭帳戶之帳號給「Eric」，且被上訴人
    於提供系爭帳戶之帳號給「Eric」後，仍有其他日常使用系
    爭帳戶之交易紀錄，有系爭帳戶交易明細紀錄1份（見臺灣
    臺北地方檢察署109年度偵字第2246號卷第327頁）附卷可參
    ，可見系爭帳戶始終置於被上訴人管領支配之下，且被上訴
    人提供系爭帳戶之帳號及協助匯款前亦有積極查證之舉，顯
    與輕率交付帳戶存摺、提款卡或提款卡密碼予詐騙集團之行
    為有所不同，自難被上訴人有何過失疏於管理個人帳戶之行
    為。況被上訴人因上訴人本件相同起訴事實所涉詐欺罪嫌，
    業經臺灣橋頭地方檢察署檢察官以109年度偵字第12347號為
    不起訴處分在案，有上開不起訴處分書1份（見原審卷第71
    頁至第75頁）附卷可憑，並經本院調取上開卷宗查明無誤，
    更足徵被上訴人並無對上訴人有故意或過失不法侵害權利之
    行為。基此，上訴人依侵權行為法律關係請求被上訴人賠償
    41萬3,688元，俱無理由。
五、綜上所述，上訴人依侵權行為法律關係，請求被上訴人給付
    上訴人41萬3,688元，難認有據，不應准許。原審判決駁回
    上訴人之訴及假執行之聲請，經核並無違誤，上訴意旨指摘
    原判決不當，求予廢棄改判，為無理由，應予駁回。
六、本件事證已臻明確，兩造其餘攻擊防禦及所提證據，經本院
    審酌後，核與判決結果不生影響，爰不逐一論述，併此敘明
    。
七、據上論結，本件上訴無理由，依民事訴訟法第436條之1第3 
    項、第449條第1項、第78條，判決如主文。
中　　華　　民　　國　　111 　年　　5 　　月　　31　　日
                  民事第七庭    審判長法　官　陳映如
                  
                                      法　官　楊千儀
                                      
                                      法　官　莊哲誠
以上正本係照原本作成。
本判決不得上訴。
中　　華　　民　　國　　111 　年　　5 　　月　　31　　日
                                      書記官　尤秋菊